【裁判字號】    95,交抗,683
【裁判日期】    950829
【裁判案由】    違反道路交通管理處罰條例
【裁判全文】
臺灣高等法院刑事裁定                 95年度交抗字第683號
抗  告  人  交通部公路總局新竹區監理所中壢監理站
異 議 人即
受 處 分人    甲○○原名張秀.
上列抗告人因受處分人違反道路交通管理處罰條例案件，不服臺
灣桃園地方法院，中華民國95年 7月31日所為裁定（95年度交聲
字第217號），提起抗告，本院裁定如下：
    主  文
原裁定撤銷，發回臺灣桃園地方法院。
    理  由
一、處分意旨指稱：本件異議人甲○○原名張秀芬之汽車駕駛執
    照因另案第 CG0000000號違反道路交通事件，依道路交通管
    理處罰條例第65條第1項第3款及違反道路交通管理事件統一
    裁罰基準及處理細則第61條第1項第1款規定，以新臺幣每滿
    1千元罰鍰折算易處吊扣駕駛執照1個月，向監理站辦理易處
    吊扣汽車駕駛執照3個月，吊扣期間自民國94年9月15日至94
    年12月14日止；詎其所有之車牌號碼 Z8-6323號自用小客車
    於94年11月27日上午8時35分許，在桃園縣平鎮市○○路301
    巷口平興國中前，為桃園縣政府警察局交通隊查獲「限速50
    公里，經自動測速照相測得時速73公里，超速23公里，行車
    超速20公里以上」違規，以桃警交相字第 D00000000號舉發
    違反道路交通管理事件通知單（以下稱舉發通知單）檢附相
    片為證逕行舉發，經汽車所有人即異議人接獲舉發通知單後
    ，由異議人持身分證、駕駛執照、舉發通知單、印鑑等件，
    於95年 1月24日至交通部公路總局新竹區監理所中壢監理站
    ，填載逕行舉發案件汽車所有人告知違規駕駛人資料申報書
    及委託書，告知違規駕駛人為受處分人甲○○年籍資料，原
    處分機關遂依上開申報書通知受處分人甲○○到案。原處分
    機關以異議人於94年11月27日上午 8時35分許，在桃園縣平
    鎮市○○路 301巷口平興國中前超速駕駛行為，係屬駕駛執
    照吊扣期間駕車，遂依違反道路交通管理事件統一裁罰基準
    及處理細則相關規定，就查獲違反道路交通管理之行為，填
    掣竹監六字第 510025266號舉發通知單逕行舉發異議人「駕
    駛執照吊扣期間駕車」，應處罰鍰2400元外，處分機關以異
    議人本案之交通違規（於94年11月27日上午 8時35分許，在
    桃園縣平鎮市○○路 301巷口平興國中前超速）行為，係屬
    駕駛執照吊扣期間駕車，遂依違反道路交通管理事件統一裁
    罰基準及處理細則相關規定，就查獲違反道路交通管理之行
    為，填掣竹監六字第 510025266號舉發通知單逕行舉發異議
    人「駕駛執照吊扣期間駕車」，應處罰鍰9000元，且吊銷駕
    駛執照，一年內禁考等情。
二、異議意旨略稱：異議人即受處分人甲○○與本件真正違規人
    王文周係夫妻關係，而本件違規之車牌號碼 Z8-6323號自用
    小客車為異議人甲○○所有，因異議人接到本件違規通知單
    後，誤認為違規當時有駕駛上開小客車，實則本件違規當時
    之真正駕駛人並非異議人本人云云。
三、原法院裁定基以：異議人原雖曾向監理機關申報其為本件之
    違規人，惟證人王文周既於該院調查時坦承其為真正違規人
    ，堪認本件違規行為之真正駕駛人應係證人王文周無誤，此
    外，復查無其他積極證據足認異議人確有原處分機關所指之
    違規行為，無法證明異議人之違規行為，依前開說明，自不
    得予以裁罰，聲明異議意旨請求撤銷原處分，為有理由，自
    應由本院將原處分撤銷，改諭知異議人不罰，以資適法云云
四、本院經查：原法院裁定固屬卓見。但查：
（一）原法院裁定理由二除記載：「真正違規人王文周」（第 1
      頁倒數第 4行）外，另並記載：「當時真正駕駛人是證人
      江旭原」（第1頁倒數第1行）。關於究本案真正之駕駛人
      為何人一節，原法院裁定之記載即有齟齬。
（二）按處分機關裁處時道路交通管理處罰條例第 7之2條第1項
      第 6款規定：汽車駕駛人之行為有左列情形之一，當場不
      能或不宜攔截製單舉發者，得對汽車所有人逕行舉發處罰
      ：六其他違規行為經以科學儀器取得證據資料者。又當時
      同條第 2項並規定：前項逕行舉發，應記明車輛牌照號碼
      、車型等可資辨明之資料，查明汽車所有人姓名或名稱、
      住址後，製單舉發處罰之。復按同條例第85條第 3項則規
      定：本條例關於車輛駕駛人之處罰，如應歸責於車輛所有
      人者，處罰車輛所有人。而同條例第92條第 3項規定：本
      條例之罰鍰基準、舉發、罰鍰繳納、向處罰機關陳述意見
      或裁決之處理程序、易處吊扣汽車牌照或駕駛執照基準及
      繳納機構等事項之處理細則，由交通部會同內政部定之。
      再按違反道路交通管理事件統一裁罰基準及處理細則第24
      條亦規定：逕行舉發違反道路交通管理事件，經汽車所有
      人依通知單之應到案日期前到案，並告知違規駕駛人姓名
      、身分證統一編號及住址者，處罰機關應即另行通知違規
      駕駛人到案依法處理；逾應到日期，處罰機關應依本條例
      第85條第 3項規定處罰該汽車所有人。目前現行道路交通
      管理處罰條例第85條第 1項規定：本條例之處罰，受舉發
      違反道路交通管理事件之受處罰人，認為受舉發之違規行
      為應歸責他人者，應於舉發違反道路交通管理事件通知單
      應到案日期前，檢附相關證據及應歸責人相關證明文件，
      向處罰機關告知應歸責人，處罰機關應即另行通知應歸責
      人到案依法處理。逾期未依規定辦理者，仍依本條例各該
      違反條款規定處罰。同條第 4項並規定：依本條例規定逕
      行舉發或同時併處罰其他人之案件，推定受逕行舉發人或
      該其他人有過失。同條例第92條第 3項則規定：本條例之
      罰鍰基準、舉發或輕微違規勸導、罰鍰繳納、向處罰機關
      陳述意見或裁決之處理程序、分期繳納之申請條件、分期
      期數、不依限期繳納之處理、分期處理規定及繳納機構等
      事項之處理細則，由交通部會同內政部定之。而違反道路
      交通管理事件統一裁罰基準及處理細則第36條亦規定：本
      條例之處罰，受舉發違反道路交通管理事件之被通知人，
      認為受舉發之違規行為應歸責他人者，應於通知單記載之
      應到案日期前，檢附相關證據及足資辨識、通知應歸責人
      之證明文件，向處罰機關告知應歸責人，處罰機關應即另
      行通知應歸責人到案依法處理。逾期未依規定辦理者，仍
      依本條例各該違反條款規定處罰。經查本件異議人所有之
      上開車牌號碼Z8-6323號自用小客車於94年11月27日上午8
      時35分許，在桃園縣平鎮市○○路 301巷口平興國中前，
      為桃園縣政府警察局交通隊查獲「限速50公里，經自動測
      速照相測得時速73公里，超速23公里，行車超速20公里以
      上」違規，以桃警交相字第 D00000000號舉發違反道路交
      通管理事件通知單檢附相片為證逕行舉發，經異議人接獲
      舉發通知單後，由異議人持身分證、駕駛執照、舉發通知
      單、印鑑等件，於95年 1月24日至交通部公路總局新竹區
      監理所中壢監理站，填載逕行舉發案件汽車所有人告知違
      規駕駛人資料申報書及委託書，告知違規駕駛人為其本人
      之年籍資料，原處分機關遂依上開申報書通知受處分人甲
      ○○到案等情，為受處分人所不爭執，並有本件違規採證
      照片、舉發通知單、委託書、異議人所填載之「逕行舉發
      案件汽車所有人告知違規駕駛人資料申報書」等件在卷可
      資佐證。基此，揆諸上開說明以觀，異議人於舉發交通違
      規通知單上所載應到案日期前已向處分機關告知實際違規
      駕駛人為其本人，則原處分機關依法以異議人為本案裁罰
      之對象，即無違誤。
五、綜上，原法院未予明察，率予撤銷原處分機關對異議人之處
    罰，不無可議。原處分機關執此提起抗告，為有理由，應由
    本院將原法院裁定加以撤銷，並諭知發回原法院更為適當之
    裁定，以符法制。
六、據上論斷，應依道路交通案件處理辦法第26條、刑事訴訟法
    第413條，裁定如主文。
中    華    民    國    95    年    8    月    29    日
                    交通法庭審判長法  官  官有明
                                  法  官  王復生
                                  法  官  周盈文
以上正本證明與原本無異。
不得再抗告。
                                  書記官  余姿慧
中    華    民    國    95    年    8    月    29    日


司法院資訊處製作；財團法人民間司法改革基金會備份。
